【裁判字號】    92,交易,71
【裁判日期】    920605
【裁判案由】    過失傷害
【裁判全文】
臺灣嘉義地方法院刑事判決                          九十二年度交易字第七一號
    公  訴  人  臺灣嘉義地方法院檢察署檢察官
    選任辯護人  張雯峰律師
                奚淑芳律師
右列被告因過失傷害案件，經檢察官聲請簡易判決處刑 (九十二年度偵續字第一０號
)，本院認有刑事訴訟法第四百五十一條之一第四款但書之情形，改依通常程序審理
，判決如左：
    主  文
詹姆士．麥考琳（甲○○○○ Gerard McCollum）無罪。
    理  由
一、公訴意旨略以：甲○○○○ Gerard McCollum於民國九十一年三月十日凌晨零時三十
    分許，駕駛車號ＴＺ─六七二九號自小客車，沿台十七線公路由北向南行駛，行
    經該公路與屏東縣平南路交岔路口時，原應與前車保持隨時可以煞停之距離，並
    應注意車前狀況，採取必要安全措施，而依當時情形，又無不能注意之情事，乃
    竟疏未注意，致追撞同車道由乙○○駕駛之ＣＰ─八七三八號自小客車，導致乙
    ○○受有頭部外傷、頸部挫傷等傷害，因認被告涉犯刑法第二百八十四條第一項
    前段之過失傷害罪嫌。
二、按犯罪事實應依證據認定之，無證據不得推定其犯罪事實，刑事訴訟法第一百五
    十四條定有明文。又「事實之認定應憑證據，如未能發現相當證據或證據不足以
    證明，自不能以推測或擬制之方法，以為裁判基礎」、「認定犯罪事實所憑之證
    據，雖不以直接證據為限，間接證據亦包括在內，然無論直接或間接證據，其為
    訴訟上之證明，須於通常一般之人均不致於有所懷疑，而得確信其為真實之程度
    者，始得據之為有罪之認定，倘其證明尚未達到此一程度，而有合理性懷疑之存
    在時，即無從為有罪之認定」、「告訴人之告訴，本以使被告受刑事訴追為目的
    ，故其陳述是否與事實相符，自應調查其他證據，以資審認，苟其所為攻擊之詞
    ，尚有瑕疵，則在此瑕疵未予究明以前，即不能遽採為斷罪之基礎」；亦經最高
    法院分別著有四十年台上字第八十六號判例、七十六年台上字第四九八六號判例
    、六十九年台上字第一五三一號判例可資參照。本件公訴意旨認被告涉犯刑法第
    二百八十四條第一項前段之罪嫌無非以被告之自白、告訴人之指述、交通事故調
    查報告表、診斷證明書各一紙為據。訊據被告詹姆士．麥考琳（下簡稱詹姆士）
    固坦承與告訴人乙○○發生事故，惟堅詞否認告訴人受有認何傷害，辯稱：車禍
    發生後我有問許小姐有沒有有受傷，我們一起在警察局那裡問了七個小時，當時
    許小姐並沒有說他有受傷，且警察也有問許小姐是否有受傷，他仍說他沒有受傷
    。經查：
    （一）被告於警訊、偵查及本院調查時（分見偵字卷第八頁、發查卷第五十四頁
          背面及本院簡字卷第二十一頁）均堅稱告訴人並未受傷，公訴人認被告對
          於起訴之犯罪事實業已坦承不諱，似有誤會，核先敘明。
    （二）告訴人之指述有下列不實矛盾之處：
          １、告訴人於再議聲請狀內載稱：「因被告駕駛不當使本人頸椎挫傷，受
              到嚴重心靈傷害，致使本人停止工作一星期，並進行復建六個月：：
              」（見聲議卷第四頁）惟告訴人於本院調查時則改稱：「（問：除了
              到成功大學醫院看過病，是否還有到其他醫院看診？）徐慶鐘小兒科
              附設成人科：：（問：除此之外，是否還有去看其他醫生？）沒有：
              ：」而本院依職權向中央健康保險局南區分局查尋告訴人之就醫紀錄
              ，告訴人自九十一年三月一日至九月一日，除曾至過立成功大學醫學
              院附設醫院（下簡稱成大醫院）就診二次及至徐徐慶鐘小兒科就診一
              次外，別無其他就診紀錄，此有該局健保南費二字第０九００一四六
              ００號函及其所附之就診紀錄附於本院簡字卷第一０一頁可參，顯見
              告訴人稱其復建六個月等情，顯然不實。
          ２、再者，告訴人於本院調查時稱：「（問：你去徐慶鐘診所看什麼？）
              看頭痛，而且我沒有辦法好好睡覺：：（問：妳看頭痛和沒有辦法好
              好睡覺和本案有何關係？）我隔天發現我上半身會痛，我才去就診。
              到昨天為止，我頭皮都會痛：：」（見本院卷第二十四、二十五頁）
              惟本院向徐慶鐘小兒科診所查詢告訴人之就醫情形，回函稱：「查許
              鈴金：：曾於民國九十一年三月二十九日至本院就診，自訴有失眠之
              情形，經本院檢查後開予安眠藥：：以此有該院函一紙附於本院簡字
              卷第一０七頁可參，改善其失眠狀況：：」倘告訴人果有上述強烈疼
  痛之情形，焉有僅向醫師陳述失眠而無其他關於車禍受傷描述之可能
              ？
          ３、告訴人於本院調查時另稱：「（問：當初是什麼情況下再去成大看病
              ？）我覺得身體不舒服，我的頸部和背部都會痛，沒有辦法自己下床
              和轉動，我是車禍發生後第二天開始，三月十一日去成大那天，我就
              發現我沒有辦法下床了。持續大約二、三星期：：」惟經本院向成大
              醫院函查告訴人之病歷稱：「查病患乙○○於九十一年三月十一日到
              本院門診主治車禍後外傷，主訴有頭痛及頸部疼痛，雙側肩及前肢痛
              ，於同年七月八日來門診『開立診斷書』」此有該院（九二）成附醫
              外字第三七八八號函及其所附資料附於本院簡字卷第四十八頁以下可
              參，告訴人稱其無法下床走動等情，顯與其至醫院之敘述不同，亦屬
              可疑。
          ４、告訴人於調查時又稱：「（問：你的頭部或頸部是否有出現紅腫或是
              淤血之情況？）有的，我去到醫院（九十一年三月十一日）的時後就
              有：：（問：你七月八日去成大複診的時候，你的頸部和頭部是否看
      得出來有傷痕？）看不出來：：」（見本院卷第四十五、四十六頁）
              惟本院向成大醫院函查診斷證明書上所載之傷害，除病患主訴外，是
              否曾以肉眼或以醫學儀器檢測出其有任何傷害？）其回函稱：「查許
              鈴金經九十一年三月十一日及同年七月八日門診時無肉眼或以醫學儀
              器檢測出之任何傷害」此有該院（九二）成附醫外字第四五三三號函
              附於本院簡字卷第一０九頁可參，顯見告訴人稱其有紅腫或瘀血等情
              ，並不實在。
    （四）而告訴人於屏東縣警察局詢問關於車禍發生之情形時稱：「無人傷亡」（
          見九十一年偵字第八四六０號卷）而證人即當日處理車禍之警員丙○○亦
          證稱：「（問：當初告訴人是否有受傷？）外表看不出來：：」顯見被告
          稱告訴人並未受傷等情，應為實在，而關於告訴人指述稱翌日發現受傷一
          節，除告訴人指述外，並無其他證據足資佐證，而告訴人之指述又有上述
          不合常情且矛盾之情形，自難採為對被告論罪科刑之惟一依據，被告認告
          訴人應未受傷，應為可採，此外查無其他積極證據足資證明被告確有公訴
          人所指之犯行，睽諸前揭說明，自應為被告無罪之諭知。
據上論斷，應依刑事訴訟法第四百五十二條、第三百零一條第一項前段、，判決如主
文。
本案經檢察官黃正雄到庭執行職務
中      華      民      國     九十二    年      六      月      五     日
                                      臺灣嘉義地方法院交通法庭
                                          法  官   康  存  真
右正本證明與原本無異。
如不服本判決，應於判決送達後十日內，向本院提出上訴狀。
中      華      民      國     九十二    年      六      月      五     日
                                          書記官   林  美  芳


司法院資訊處製作；財團法人民間司法改革基金會備份。
